臺灣高等法院刑事判決　　　　　　　　96年度上訴字第1470號
上　訴　人　臺灣板橋地方法院檢察署檢察官
被　　　告　甲○○
上列上訴人因被告違反毒品危害防制條例案件，不服臺灣板橋地
方法院95年度訴字第3288號，中華民國96年1 月31日第一審判決
（起訴案號：臺灣板橋地方法院檢察署95年度毒偵字第5735號）
），提起上訴，本院判決如下：
    主  文
上訴駁回。
    理  由
一、公訴意旨略以：被告甲○○基於施用第一級毒品之犯意，於
    94年12月間某日，在臺北縣三重市○○○路508 巷19號，施
    用第一級毒品海洛因乙次，嗣於95年8 月14日下午6 時30分
    許，在臺北縣三重市○○路331 號前為臺北市憲兵隊查獲，
    因認被告所為係犯毒品危害防制條例第10條第1 項之施用第
    一級毒品罪嫌等語。
二、按犯罪事實應依證據認定之，無證據不得認定犯罪事實；又
    不能證明被告犯罪者，即應諭知無罪之判決，刑事訴訟法第
    154 條第2 項、第301 條第1 項分別定有明文。次按被告或
    共犯之自白，不得作為有罪判決之唯一證據，仍應調查其他
    必要之證據，以察其是否與事實相符，刑事訴訟法第156 條
    第2 項亦有規定。經查：
（一）本件公訴意旨認被告犯有前揭施用第一級毒品罪嫌，僅以
      被告於偵查中之自白及其刑案資料查註紀錄表一份為其主
      要論據（參見起訴書證據清單所載），其中被告之刑案資
      料查註紀錄表僅係用以表明被告前曾受強制戒治以符合毒
      品危害防制條例第23條第2 項所定之訴追程序要件，與被
      告是否施用海洛因此一犯罪事實並無關聯，是本件檢察官
      乃係僅以被告之自白作為唯一證據，合先敘明。
（二）被告上開時、地經查獲後所採尿液經送鑑定結果，無鴉片
      （嗎啡）反應、無甲基安非他命反應、無MDMA 反應、 無
      MDA 反應等情，有憲兵司令部刑事鑑識中心95年9月7日（
      96）安鑑字第01507 號鑑驗通知書在卷可按（見偵查卷第
      39頁）。又被告遭查獲時雖曾於皮包內搜出海洛因二包等
      物，惟被告否認為其所有，同時遭查獲之友人劉敏郎於偵
      查中亦證稱上開海洛因為其所有，因正要施用時，有小孩
      子跑進來，故丟到被告之皮包內等語（參見偵查卷第42頁
      ），按被告於偵查中既已坦承施用海洛因之犯行，衡情應
      無無端否認上開海洛因為其所有之理，是被告辯稱上開海
      洛因非其所持有，尚非不可採信，是本案亦無足夠之積極
      證據可資證明被告曾持有上開毒品海洛因二包甚明（公訴
      意旨亦未認定上開海洛因為被告所持有，故未列入證據清
      單中）。
三、綜上所述，本件既僅有被告於偵查中之自白，別無其他證據
    可資佐證，揆諸前揭刑事訴訟法第156 條第2 項之規定，即
    難認有足夠之積極證據可資證明被告確有公訴意旨所指施用
    第一級毒品之犯行，揆諸前揭法條及判例意旨，其犯罪尚屬
    不能證明，依法自應諭知無罪之判決。
四、檢察官上訴意旨略以：被告於偵查中接連二次均自承於94年
    12月間某日施用第一級毒品海洛因，參以被告先前已有二次
    施用毒品並遭判刑之前科。又被告於95年8 月14日18時30分
    許為警查獲時所採集之尿液經送驗結果，雖呈鴉片類陰性反
    應，惟尿液報告至多僅能檢測出被告於採尿前回溯26小時內
    有無施用第一級毒品海洛因，是以被告於94年12月間施用第
    一級毒品海洛因之犯行，與8個月之95年8月14日所採集之尿
    液有無鴉片陽性反應無涉，不能以8 個月後所採集之尿液檢
    測報告呈現陰性反應，即遽認被告於偵查中接連二次任意性
    自白不足採信。另被告上開尿液檢測既呈陰性反應，若被告
    承認扣案之海洛因為其所有，自構成持有第一級毒品犯行，
    被告當會否認為其所有，原審認事用法，尚有違誤等語。經
    查：上開尿液檢驗報告既不能作為本案被告施用毒品之證據
    ，而扣案毒品不惟被告否認為其所有，證人劉敏郎亦證稱為
    其所有，互核相符，因此，扣案毒品自不能作為被告施用毒
    品之證據，是以，本案除被告偵查中之自白外，核無任何證
    據佐證被告上開自白，原審同此認定，認被告犯罪不能證明
    ，依法為無罪之諭知，經核並無不合。檢察官提起上訴指摘
    原判決違誤，為無理由，應予駁回。
五、移送併辦意旨略以（臺灣臺北地方法院檢察署96年度毒偵字
    第381 號）：被告基於施用第一級毒品海洛因及第二級毒品
    安非他命之犯意，於95年10月16日上午10時許，在臺北縣三
    峽鎮友人住處非法施用第一級毒品海洛因及第二級毒品安非
    他命，因認被告所為係犯毒品危害防制條例第10條第1 項之
    施用第一級毒品罪嫌、及同條第2 項之施用第二級毒品罪嫌
    ，且與本件被告經起訴部分有集合犯之實質上一罪關係等語
    。惟查本件被告前揭經起訴部分業因本院認不能證明犯罪，
    而為無罪之諭知，與併案部分之犯罪事實即無集合之實質上
    一罪關係可言，本院即無從併予審酌，應退回檢察官另行偵
    查，附此敘明。
據上論斷，應依刑事訴訟法第368條，判決如主文。
本案經檢察官蔡薰慧到庭執行職務
中　　華　　民　　國　　96　　年　　 6　　月　　14　　日
　　　　　　　　　刑事第十二庭  審判長法　官 蔡永昌
　　　　　　　　　　　　　　　　　    法　官 施俊堯
　　　　　　　 　 　　　　　　　　　　法　官 王梅英
以上正本證明與原本無異。
檢察官如不服本判決，應於收受送達後十日內向本院提出上訴書
狀，其未敘述上訴之理由者並得於提起上訴後十日內向本院補提
理由書（均須按他造當事人之人數附繕本）。
被告不得上訴。
                                      書記官 顧哲瑜
中　　華　　民　　國　　96　　年　　6 　　月　　20　　日
